臺灣南投地方法院民事簡易判決
111年度投簡字第98號
原      告  蔡嘉芳  
訴訟代理人  黃逸哲律師
被      告  習聲佳  


訴訟代理人  楊沛錦律師
上列當事人間請求給付租金事件，本院於民國111年9月29日言詞
辯論終結，判決如下：
    主      文
原告之訴駁回。
訴訟費用由原告負擔。
    事實及理由
壹、程序事項：
一、訴狀送達後，原告不得將原訴變更或追加他訴，但擴張或減
    縮應受判決事項之聲明者，不在此限（民事訴訟法第255條
    第1項第3款）。原告起訴聲明原以：被告應給付原告新臺幣
    （下同）12萬5,000元，及自民國110年11月10日起至清償日
    止，按週年利率5%計算之利息。嗣原告變更訴之聲明為：被
    告應給付原告12萬5,000元，及自準備一狀繕本送達翌日起
    至清償日止，按週年利率5%計算之利息。核屬減縮應受判決
    事項之聲明，應予准許。
貳、實體事項：
一、原告主張：被告於108年4月1日向原告承租門牌號碼臺中市○
    區○○○○街000號房屋（下稱系爭房屋），兩造成立租賃契約
    （下稱系爭租賃契約一），約定系爭房屋供開設補習班使用
    ，租賃期間自108年4月1日至111年3月31日，每月租金2萬5,
    000元。嗣兩造於110年11月5日更新租約（下稱系爭租賃契
    約二），租賃期間自110年11月1日至112年11月9日，每月租
    金3萬2,000元。嗣原告清查系爭租賃契約一被告給付租金之
    情形，發現自108年4月起至110年10月止，被告尚有最後5期
    （110年6月至10月份）租金未給付，共積欠租金12萬5,000
    元。爰依系爭租賃契約一提起本件訴訟等語，並聲明：被告
    應給付原告12萬5,000元，及自準備一狀繕本送達翌日起至
    清償日止，按週年利率5%計算之利息。
二、被告則以：被告就110年6月至10月份租金均已於當期給付完
    畢，且兩造於108年7月26日以終止租賃契約同意書（下稱系
    爭終止租賃契約同意書）終止系爭租賃契約一，約定兩造並
    無未了手續。又兩造成立合夥契約，共同經營位於臺中市○
    區○○○○街000號之臺中市私立木橋短期文理補習班（下稱系
    爭補習班），並於110年11月5日簽立退夥協議書，約定兩造
    就合夥期間有關合夥組織之債務均已清償完畢，兩造互相拋
    棄對他方因原合夥關係所生之一切請求權，而兩造於合夥期
    間有關補習班租金債務，應屬合夥債務，依上開退夥協議書
    約定，兩造既已清算完畢，應認原告不得再向被告請求給付
    上開租金等語，資為抗辯，並聲明：原告之訴駁回。
三、兩造不爭執之事項（本院卷第258-259頁）：　　
　　㈠兩造於108年3月28日成立系爭租賃契約一，租賃標的物為
      系爭房屋，供開設補習班使用，租賃期間自108年4月1日
      至111年3月31日，每月租金2萬5,000元，約定每月1日前
      給付當月租金。嗣兩造於110年11月5日更新租約，成立系
      爭租賃契約二，租賃期間自110年11月1日至112年11月9日
      ，每月租金3萬2,000元，約定每月10日前給付當月租金。
　　㈡依110年11月5日公證書、退夥協議書記載，兩造於108年5
      月29日成立合夥契約，共同經營系爭補習班，嗣因經營理
      念不合，於110年11月5日訂立退夥協議書（下稱系爭退夥
      協議書），原告退夥，由被告經營系爭補習班（系爭退夥
      協議書第6條），兩造均確認就合夥清算並無互負債務（
      系爭退夥協議書第3條、第5條），互相拋棄對他方因原合
      夥關係所生之一切請求權（系爭退夥協議書第7條），原
      告退夥後，應將合夥期間之一切帳單、憑據於110年11月5
      日交付被告（系爭退夥協議書第4條）。
四、本院得心證之理由：
　　原告主張被告應給付租金12萬5,000元等節，為被告所否認
    ，並以前詞置辯。是本院應審酌者為：被告有無積欠110年6
    月至10月份租金共12萬5,000元？茲分述如下：
　　㈠稱租賃者，謂當事人約定，一方以物租與他方使用收益，
      他方支付租金之契約（民法第421條第1項）。承租人應依
      約定日期，支付租金（民法第439條前段）。當事人主張
      有利於己之事實者，就其事實有舉證之責任（民事訴訟法
      第277條本文）。事實有常態與變態之分，其主張常態事
      實者無庸負舉證責任，反之，主張變態事實者，則須就其
      所主張之事實負舉證責任（最高法院105年度台簡上字第1
      6號判決意旨參照）。各當事人就其所主張有利於己之事
      實，均應負舉證之責，故一方已有適當之證明者，相對人
      欲否認其主張，即不得不更舉反證（最高法院99年台上字
      4835號判決意旨參照）。
　　㈡被告於110年6月10日、7月14日、8月11日、9月10日、10月
      9日均有匯款2萬5,000元至原告銀行帳戶，有原告華南銀
      行存摺影本為證（本院卷第117-139頁），並經原告於該
      存摺影本110年6月10日、7月14日、8月11日、9月10日、1
      0月9日匯款紀錄旁以手寫註記「110.6房租」、「110.7房
      租」、「110.8房租」、「110.9房租」、「110.10房租」
      ，足認被告於110年6月至10月給付之金錢，係給付當期即
      110年6月至10月份租金。
　　㈢系爭退夥協議書第3條記載「合夥截至110年11月5日為止的
      收支清算業經甲乙雙方（甲方為原告，乙方為被告）會算
      完畢，而甲乙雙方均確認兩方之間就合夥清算並無互負債
      務，日後任何一方均不得為任何主張，雙方已確認並無異
      議」；第5條記載「退夥日財產分配如下：所有財務折合
      現款扣除應付房租即一切費用抵付額，甲方應得新臺幣零
      元（包括甲方全部出資）。即甲乙雙方共同確認合夥關係
      均已清算了結完畢，並無應返回予甲方之出資款或任何金
      錢，日後雙方均不得主張重新清算、分配或任何請求」；
      第7條記載「甲乙雙方簽訂本協議書後，雙方即互相拋棄
      對他方因原合夥關係所生之一切請求權」（本院卷第161-
      163頁）。系爭退夥協議書於110年11月5日經臺灣臺中地
      方法院（下稱臺中地院）所屬民間公證人黃綉鈴事務所公
      證，並經兩造簽名、蓋章，有公證書為證（本院卷第157-
      159頁）。兩造既於108年5月29日成立合夥，共同經營系
      爭補習班，嗣於110年11月5日成立退夥協議，是於合夥期
      間有關系爭補習班之租金債務，應屬合夥債務之一部，依
      系爭退夥協議書約定，應認兩造已就合夥債務（含退夥前
      之系爭補習班租金債務）清算完畢，兩造間並無互負債務
      。
　　㈣另參被告提出之系爭補習班110年6月至10月支出明細表格
      （本院卷第165-209頁，下稱系爭支出明細表格），經原
      告自認係由原告親自製作（本院卷第222頁），觀諸系爭
      支出明細表格，110年6月9日、7月10日、8月11日、9月10
      日、10月10日均記載「房租-蔡」、「25,000」，其中並
      無記載被告未給付當月份租金。
　　㈤綜合上開證據，足認被告並無積欠110年6月至10月份租金
      。
　　㈥原告雖主張：系爭退夥協議書是指兩造對於合夥人身分退
      夥，並無互相積欠合夥債務，與承租人跟出租人身分是否
      給付租金內容不同。合夥債務應與租金債務分開計算，不
      在該協議書約定範圍內等語。惟解釋契約，固須探求當事
      人立約時之真意，不能拘泥於契約之文字，但契約文字業
      已表示當事人真意，無須別事探求者，即不得反捨契約文
      字而更為曲解（最高法院80年度台上字第1960號、101年
      度台上字第79號判決意旨參照）。系爭退夥協議書第5條
      已明確記載「退夥日財產分配如下：所有財務折合現款扣
      除應付房租即一切費用抵付額，甲方應得新臺幣零元（包
      括甲方全部出資）」，足認兩造於清算合夥債務時，一併
      將租金債務列入合夥債務，系爭退夥協議書文字已表示當
      事人真意，是原告此部分主張顯係曲解契約文義，並不可
      採。
　　㈦原告另主張：被告於110年11月10日對話中並未否認未給付
      租金之事實，並提出通訊軟體LINE對話紀錄為證（本院卷
      第263頁）。惟原告所提之110年11月10日對話紀錄僅有一
      小片段，並未提出前後完整對話紀錄，且細譯該對話紀錄
      ，原告於該日下午4時20分向被告表示：110年10月租金2
      萬5,000元未付等語，被告於同日下午6時42分回覆：110
      年10月租金要先對帳確認等語，並無承認尚未給付110年1
      0月租金，難認得以該對話紀錄作為被告未給付110年10月
      租金之證據。是原告此部分主張，亦不可採。
　　㈧原告再主張：被告於110年6月至10月雖有給付租金，惟被
      告並未繳納前5期即108年4月至8月份租金，到第6個月即1
      08年9月才開始給付租金，是被告於110年6月至10月所給
      付者並非當期租金，係給付更前期之租金，被告仍未給付
      110年6月至10月租金等語，為被告所否認，辯稱：前5期
      租金是以現金支付等語。惟兩造已於108年7月26日終止系
      爭租賃契約一，約定對於交還系爭房屋及返還押租金等事
      項，雙方已辦理清楚，並無未了手續等情，有兩造簽名、
      蓋章並經臺中地院所屬民間公證人王永元事務所公證之系
      爭終止租賃契約同意書為證（本院卷第153頁）。衡諸常
      情，兩造於終止租賃契約時，均會就租賃標的物、租金、
      押租金等租賃關係重要事項一一確認，確保承租人已無債
      務不履行情事，而上開終止租賃契約同意書既已明確記載
      「對於交還系爭房屋及返還押租金等事項，雙方已辦理清
      楚，並無未了手續」，足認兩造於108年7月26日終止系爭
      租賃契約一時，被告已無積欠108年4月至8月份租金。原
      告雖主張：終止租賃契約同意書並未記載租金部分，可見
      兩造是有意排除租金部分等語，然與一般租賃常情不符，
      並不可採。又承租人應依約定日期，支付租金，而以當月
      金錢給付當期租金為常態事實，給付更前期或後期租金為
      變態事實，應由主張變態事實之人即原告，負舉證責任，
      惟原告並未提出相關證據以實其說；況原告既於原告華南
      銀行存摺影本110年6月10日、7月14日、8月11日、9月10
      日、10月9日匯款紀錄旁以手寫註記「110.6房租」、「11
      0.7房租」、「110.8房租」、「110.9房租」、「110.10
      房租」，且原告製作系爭支出明細表格亦無記載當月繳納
      的租金非當期租金，均難認被告於110年6月至10月所給付
      之租金並非當期租金。從而，原告此部分主張，並不可採
      。
五、綜上所述，原告依系爭租賃契約一請求被告給付12萬5,000
    元，為無理由，應予駁回。
六、本件事證已臻明確，兩造其餘攻防方法及所提證據，經本院
    斟酌後，核與判決結果不生影響，爰不予逐一論駁，併此敘
    明。
七、訴訟費用負擔之依據：民事訴訟法第78條。　　　　
中　　華　　民　　國　　111 　年　　10　　月　　24　　日
                  南投簡易庭  法  官  鄭煜霖
以上為正本係照原本作成。
如不服本判決，應於送達後20日內，向本院提出上訴狀並表明上
訴理由，如於本判決宣示後送達前提起上訴者，應於判決送達後
20日內補提上訴理由書（須附繕本）。
中　　華　　民　　國　　111 　年　　10　　月　　24　　日
　　　　　　　　　　　　　　　書記官  洪妍汝